臺灣新竹地方法院交通事件裁定　　　　100年度交聲字第201號
移送機關即
原處分機關　交通部公路總局新竹區監理所
異　議　人
即受處分人　謝駿騏
上列受處分人因違反道路交通管理處罰條例案件，對於交通部公
路總局新竹區監理所100年3月14日裁決之竹監自字第裁50-U0000
0000號之違反道路交通管理事件裁決書聲明異議，本院裁定如下
：
    主  文
原處分撤銷。
謝駿騏不罰。
    理  由
一、原處分意旨略以：異議人即受處分人謝駿騏前於：(一)民國99
    年6月16日14時25分許，駕駛車牌號碼8871-MV號自用小客車
    ，因有「駕車行經有燈光號誌管制之交岔路口闖紅燈」之違
    規行為，經警以異議人違反道路交通管理處罰條例第53條第
    1 項規定當場填掣桃警局交字第DB0000000號舉發違反道路
    交通管理事件通知單（下稱舉發通知單），嗣經交通部公路
    總局新竹區監理所於99年10月5日以竹監裁字第50-DB000000
    0號裁處罰鍰新臺幣（下同）4000元，記違規點數3點。(二)99
    年7 月28日19時55分許駕駛前開車輛，因有「轉彎車不讓直
    行車先行」、「駕駛汽車肇事致人受傷」等違規行為，經警
    以異議人違反道路交通管理處罰條例第48條第1項第6款、第
    61條第3項等規定填掣桃警局交字第DP0000000號舉發通知單
    ，前開違規行為分別應記違規點數1點、3點，共計4 點；因
    異議人在6個月內，違規記點共達6點以上，原處分機關乃於
    99年12月14日依前開條例第63條第3項、第24條第1項第5 款
    之規定，裁處受處分人吊扣駕駛執照1 個月，並應接受道路
    交通安全講習。異議人因未於上開裁決處分所定之100年1月
    28日前繳交其汽車駕駛執照予原處分機關，原處分機關遂於
    100年1月29日吊銷異議人之汽車駕駛執照並逕行註銷之，惟
    異議人於其汽車駕駛執照註銷期間即100年3月5 日12時35分
    駕駛上開車輛行經臺灣桃園國際機場第一航廈航站東路時為
    警攔查，為警發現其駕駛執照業經註銷而有「駕駛執照業經
    註銷仍駕駛小型車」之違規行為，經警當場填掣航警交字第
    U00000000 號舉發通知單，本件爰依道路交通管理處罰條例
    第21條第1項第4款規定裁處異議人罰鍰新台幣（下同）9000
    元，扣繳駕駛執照等語。
二、異議意旨略以：異議人並未收到原處分機關裁處吊扣駕駛執
    照之裁決書，而其戶籍所在地之房東亦表示未見到郵局信件
    黏貼於門首之情形，伊之前交通違規都會按時去繳納，伊若
    是知悉因記違規點數達6點而須吊扣駕照1個月，伊一定會遵
    守規定繳交駕駛執照，伊不認同郵局此種送達方式，爰依法
    聲明異議，請求撤銷原處分等語。
三、按法院認為聲明異議有理由或聲明異議雖無理由而原處分不
    當或違法者，應以裁定將原處分經聲明異議部分撤銷，並自
    為裁定，道路交通案件處理辦法第19條前段定有明文；又處
    理違反道路交通管理事件，有關文書送達之程序，依行政程
    序法之規定，此為違反道路交通管理事件統一裁罰基準及處
    理細則第5 條所明定。而送達，於應受送達人之住居所、事
    務所或營業所為之。於應送達處所不獲會晤應受送達人時，
    得將文書付與有辨別事理能力之同居人、受雇人或應送達處
    所之接收郵件人員。送達，不能依前二條規定為之者，得將
    文書寄存送達地之地方自治或警察機關，並作送達通知書兩
    份，一份黏貼於應受送達人住居所、事務所、營業所或其就
    業處所門首，另一份交由鄰居轉交或置於該送達處所信箱或
    其他適當位置，以為送達。前項情形，由郵政機關為送達者
    ，得將文書寄存於送達地之郵政機關。寄存機關自收受寄存
    文書之日起，應保存3個月。行政程序法第72條第1項前段、
    第73條及第74條分別定有明文。
四、復按汽車駕駛人在6個月內，違規記點共達6點以上者，吊扣
    駕駛執照1個月，道路交通管理處罰條例第63條第3項雖定有
    明文。然違反道路交通管理事件統一裁罰基準及處理細則第
    48條第3項、第47條復規定：「前2項違反行為，依法規應併
    執行罰鍰及其他處分者，處罰機關於收到其繳納之罰鍰後，
    應逕行裁決該其他處分，並於裁決書處罰主文註明罰鍰已收
    繳，送達受處分人。」、「汽車所有人、駕駛人違反道路交
    通管理事件，依本條例第63條至第68條規定，對於汽車重領
    牌照限制，及汽車違規紀錄、駕駛人違規記點或有重考駕駛
    執照限制者，處罰機關應併引用該法條規定裁決之。」。從
    而，汽車駕駛人違反道路交通管理處罰條例規定，得於接獲
    通知單後，不經裁決向指定之處所，逕依裁罰基準執行並自
    動繳納罰鍰結案；惟若依同條例第63條至第68條規定並應予
    違規記點或吊扣駕照等其他處分者，公路主管機關仍應於收
    到繳納之罰鍰後，逕行裁決其他處分，並送達於異議人，方
    屬適法。
五、經查：
  (一)異議人雖辯稱：伊實際並未住在戶籍地址，故未收到原處分
    機關吊扣駕照之裁決書等語，然查：異議人之戶籍地在案發
    時確實設於新竹縣尖石鄉嘉樂村 9鄰嘉樂93號，此為異議人
    所不爭執，而原處分機關99年12月14日所為吊扣異議人駕照
    之裁決書亦係依法寄送至異議人上開戶籍地址，因有上開寄
    存情事而於99年12月17日寄存於異議人尖石鄉戶籍地所在之
    尖石郵局，而尖石郵局辦理郵件寄存業務時，係同時填妥郵
    務送達通知書2份，1份黏貼於應受送達人之住居所門首， 1
    份置於應受送達人處所信箱，完成寄存送達程序等情，亦有
    交通部公路總局新竹區監理所送達證書1 紙在卷可稽（本院
    卷第10頁背面）；再者，異議人並未向監理機關申請登記通
    訊地址，除據異議人於本院訊問程序中自承外（本院卷第38
    頁背面），尚有交通部公路總局新竹區監理所100年4月25日
    竹監自字第1000006945號函在卷可參，是原處分機關上開裁
    決書依法即已發生合法送達之效力，異議人此部分所辯，應
    無理由，合先敘明。
  (二)次以異議人駕駛車牌號碼8871-MV 號自用小客車，分別於上
    揭時間、地點，因有「駕車行經有燈光號誌管制之交岔路口
    闖紅燈」、「轉彎車不讓直行車先行」、「駕駛汽車肇事致
    人受傷」等違規行為，均經員警舉發，且分別依據道路交通
    管理處罰條例第53條第1項、第48條第1項第6款、第61條第3
    項等規定，應分別記違規點數3點、1點、3 點等情，此有桃
    園縣政府警察局桃警局交字第DB0000000、DP0000000號舉發
    違反道路交通管理事件通知單、異議人違規查詢報表等在卷
    為憑（本院卷第24頁、第27頁），是異議人確有於6 個月內
    （99年6月16日至同年7月28日），有應記違規點數共達6 點
    以上違規行為之事實已堪認定。
  (三)惟按違規記點除警告之效果外，依道路交通管理處罰條例第
    63條之規定，於一定期間內達一定點數之時，亦將依情節輕
    重吊扣或吊銷駕駛人之駕駛執照，對駕駛人而言係具不利益
    之結果，依行政罰法第2條第4款之規定，屬具警告性處分之
    裁罰性不利處分，自應經裁處程序以定之，而不能僅以行政
    機關內部作業登記之方式行之。蓋違規記點既屬不利益行政
    處分之一種，其性質與其他罰鍰、吊扣或吊銷駕駛執照等不
    利益行政處分無異，自應對異議人明確宣示，俾使其得以知
    悉所受處分內容，並得為不服之行政救濟（即道路交通管理
    處罰條例所定之聲明異議）；如僅以內部登記方式為之，不
    僅因異議人未受明確諭知而失其警告效果，於異議人行政救
    濟之權利行使亦因而受妨害，是以違規記點處分依法應經裁
    決，當無疑義。
  (四)而異議人前於99年6 月16日14時25分許駕駛前開車輛，因有
    「駕車行經有燈光號誌管制之交岔路口闖紅燈」之違規行為
    ，經警以異議人違反道路交通管理處罰條例第53條第1 項規
    定當場填掣桃警局交字第DB0000000 號舉發通知單，嗣經交
    通部公路總局新竹區監理所於99年10月5日以竹監裁字第50-
    DB0000000號裁決處以罰鍰4000元，記違規點數3點，並依法
    寄送至異議人位於新竹縣尖石鄉嘉樂93號戶籍地址，因有上
    開寄存情事而於99年10月11日寄存於異議人戶籍所在地之尖
    石郵局，而尖石郵局辦理郵件寄存業務時，係同時填妥郵務
    送達通知書2份，1份黏貼於應受送達人之住居所門首，1 份
    置於應受送達人處所信箱，完成寄存送達程序等情，有相關
    舉發通知單、裁決書、送達證書各1 紙在卷可稽（本院卷第
    24頁背面、第25頁正反面），是原處分機關就異議人99年 6
    月16日闖紅燈交通違規行為，依道路交通管理處罰條例第53
    條第1項等之規定，以裁決書裁處異議人違規記點3點之處分
    ，尚屬適法。
  (五)然異議人復於99年7 月28日19時55分許駕駛前開車輛，因有
    「轉彎車不讓直行車先行」、「駕駛汽車肇事致人受傷」等
    違規行為，為警掣單舉發，罰鍰部分經異議人依法自動繳納
    後，原處分機關即逕予結案，並未就違規記點部分另以裁決
    書裁決，並未告知異議人上開違規事由會被記違規點數4 點
    等情，有交通部公路總局新竹區監理所中壢監理站100年4月
    29日竹監壢字第1001001760號函說明三記載：「檢視公路監
    理系統顯示異議人於上開舉發通知單送達後，於99年11月 8
    日至本站窗口聽候裁決，並自動繳納罰鍰新台幣 9百元整結
    案，本站並未另開立裁決書予異議人。」，核與異議人於本
    院訊問中陳稱：「（是否於99年7月28日下午7時55分在中壢
    市○○路○○路口有交通違規，導致人員受傷而被開單？）
    是。我開車經過丁字路口轉彎時與直行的機車騎士發生車禍
    ，警察到場處理時，我有跟警察講中壢的地址」、「（後來
    是誰拿舉發通知單到中壢監理站聽候裁決，並繳了900 元罰
    鍰？）我自己去繳罰鍰的。（你去繳罰鍰時，監理人員有無
    跟你說這件違規還會被記違規點數4 點？）無。」等語相符
    ，則在原處分機關為上開吊扣駕駛執照1 個月之裁決處分前
    ，異議人僅有原處分機關依上開道路交通管理處罰條例之規
    定，就99年6月16日闖紅燈以裁決書裁處違規記點3點之處分
    紀錄，尚無「違規記點達6 點」之情形，原處分機關於99年
    12月14日逕行以異議人「在6個月內，駕照違規記點共達6點
    以上」，而依道路交通管理處罰條例第63條第3 項規定為吊
    扣駕照1個月之處分，於法自屬未合，則原處分機關於100年
    1 月29日逕行註銷異議人駕駛執照之處分即依法亦屬無據，
    從而本件原處分機關以異議人有「駕駛執照業經註銷仍駕駛
    小型車」之違規行為，依上開處罰條例第21條第1項第4款規
    定為前揭處分，即失所附麗而有未恰。
六、綜上，異議人99年7 月28日「轉彎車不讓直行車先行」、「
    駕駛汽車肇事致人受傷」等違規行為，並未經原處分機關作
    成違規記點處分，原處分機關據以逕認異議人在6 個月內違
    規記點已達6點以上，乃依道路交通管理處罰條例第63條第3
    項、第24條第1項第5款對異議人裁處吊扣駕駛執照1 個月，
    並應接受道路交通安全講習之處分，再基此處分而逕行註銷
    異議人駕駛執照，並認異議人係於駕駛執照經註銷後仍駕駛
    小型車，而為本件9000元罰鍰之處分，於法均有違誤。異議
    意旨雖未以此作為異議事由，然原處分既有上開違誤之處，
    自應由本院予以撤銷，另為異議人不罰之處分。
七、據上論斷，應依道路交通事件處理辦法第19條前段，裁定如
    主文。
中    華    民    國   100    年    8     月    4     日
                  交通法庭    法  官  黃美盈
上正本證明與原本無異。
如不服本裁定，應於送達後5日內，向本院提出抗告狀。
中    華    民    國   100    年    8     月    4     日
                              書記官  劉亭筠